【裁判字號】    90,再,57
【裁判日期】    901016
【裁判案由】    給付工程款
【裁判全文】
臺灣高等法院高雄分院民事判決  九十年度再字第五七號
      再審原告    高雄縣大寮鄉公所
      法定代理人  甲○○○
      再審被告    仁勝營造有限公司
      法定代理人  乙○○
右當事人間因給付工程款事件，再審原告對於中華民國八十九年十一月十四日本院八
十九年度重上更（一）字第二二號確定判決，提起再審之訴，本院判決如左：
      主      文
再審之訴駁回。
再審訴訟費用由再審原告負擔。
      事實及理由
一、再審原告主張：按「當事人於訴訟未經合法代理者，得以再審之訴對於確定終局
    判決聲明不服」，民事訴訟法第四百九十六條第一項第五款定有明文。鈞院八十
    九年度重上更（一）字第二二號民事案件審理期間，再審被告業已於民國八十九
    年八月十八日變更其負責人，其執行業務董事自「吳源輝」變更為「乙○○」，
    此有仁勝營造有限公司變更登記事項卡影本可資證明。職是之故，再審被告應於
    其法定代理人變更之後，即向鈞院聲明由新執行業務董事乙○○承受該訴訟，使
    該一民事訴訟能有合法之代理，詎再審被告並未由其新法定代理人承受該訴訟，
    仍由已非其法定代理人之「吳源輝」擔任法定代理人至該訴訟於八十九年十一月
    十四日終結，此有該案判決書影本可資佐證，再審被告於該案中未經合法代理，
    至為明確。揆諸首開說明，鈞院八十九年度重上更（一）字第二二號民事判決自
    有再審之理由與必要，並聲明：(一)鈞院八十九年度重上更（一）字第二二號確定
    判決廢棄。(二)臺灣高雄地方法院八十六年度重訴字第五○九號民事判決廢棄。(三)
    前開廢棄部分，再審被告在前程序之第一審之訴駁回。(四)前程序第一、二、三審
    及再審訴訟費用均由再審被告負擔。
二、再審被告則以：  鈞院八十九年度重上更(一)字第二二號民事事件審理期間，上訴
    人即再審原告之訴訟代理人為崔樹麟，被上訴人即再審被告之訴訟代理人為王義
    雄律師，依民事訴訟法第一百七十三條之規定，同法第一百七十條情形於有訴訟
    代理人時不適用之，故  鈞院八十九年度重上更(一)字第二二號民事判決並無違法
    ，而再審原告以之為再審理由，顯於法無據云云，資為抗辯，並聲明：(一)原審原
    告之訴駁回。(二)再審訴訟費用由再審原告負擔。
三、按訴訟代理權，不因法定代理有變原而消滅，民事訴訟法第七十三條定有明文。
    又同法第一百七十條有關當事人之法定代理人，其代理權消滅者，訴訟程序在有
    法定代理人承受其訴訟以前當然停止之規定，於有訴訟代理人時不適用之，但法
    院得酌量情形，裁定停止其訴訟程序，為同法第一百七十三條所明定。本件再審
    被告在第二審重上更(一)字訴訟繫屬中，於八十九年九月十四日委任王義雄律師為
    訴訟代理人（見更一字卷第四五頁）。再審被告之法定代理人原為吳源輝，嗣後
    雖更易為乙○○，惟第二審法院既未裁定停止其訴訟程序（詳見本院八十九年度
    重上更(一)字第二二號卷宗），依前揭民事訴訟法第一百七十三條規定，其訴訟程
    序並不當然停止。
四、綜上，原確定判決訴訟繫屬中雖未經再審被告之法定代理人承受訴訟，但既有訴
    訟代理人，依上述說明，該判決尚無違法，再審意旨求予廢棄原確定判決，顯非
    有理由，不應准許，爰不經言詞辯論，逕以判決駁回之。
五、據上論結，本件再審之訴為無理由，依民事訴訟法第五百零二條第二項、第七十
    八條，判決如主文。
中      華      民      國    九十      年      十      月     十六     日
                                      臺灣高等法院高雄分院民事第二庭
~B1審判長法官  高金枝
~B2法      官  陳真真
~B3法      官  黃清江
右為正本係照原本作成。
如對本判決上訴，須於判決送達後二十日內向本院提出上訴狀，其未表明上訴理由者
，應於上訴後二十日內向本院提出上訴理由書（均須按他造當事人之人數附繕本）。
上訴時應提出委任律師或具有律師資格之人之委任狀，並依附註條文規定辦理。
中      華      民      國    九十      年      十      月     十八     日
~B法院書記官  吳福連
附註：
民事訴訟法第四百六十六條之一：
對於第二審判決上訴，上訴人應委任律師為訴訟代理人，但上訴人或其法定代理人具
有律師資格者，不在此限。
上訴人之配偶、三親等內之血親、二親等內之姻親，或上訴人為法人、中央或地方機
關時，其所屬專任人員具有律師資格並經法院認為適當者，亦得為第三審訴訟代理人。
第一項但書及第二項情形，應於提起上訴或委任時釋明之。
                                                                        Ｆ


司法院資訊處製作；財團法人民間司法改革基金會備份。
